【裁判字號】    97,易緝,138
【裁判日期】    971114
【裁判案由】    詐欺
【裁判全文】
臺灣板橋地方法院刑事判決             97年度易緝字第138號
聲  請  人  臺灣板橋地方法院檢察署檢察官
被      告  乙○○
上列被告因詐欺案件，經檢察官聲請以簡易判決處刑（96年度偵
字第8200號），本院認應適用通常程序審判，復經被告於準備程
序認罪，本院以簡式審判程序判決如下：
    主  文
乙○○幫助犯詐欺取財罪，處有期徒刑月，如易科罰金以銀元
佰元即新臺幣玖佰元折算壹日，減為有期徒刑壹月又拾伍日，
如易科罰金以銀元佰元即新臺幣玖佰元折算壹日。
    事實及理由
一、按檢察官聲請以簡易判決處刑之案件，經法院認為有第451
    條之1 第4 項但書之情形者，應適用通常程序審判之，刑事
    訴訟法第452 條定有明文。本件聲請人以偵查中現存證據已
    足認定被告乙○○犯罪，聲請本院以簡易判決處刑，論以被
    告犯刑法第30條、第339 條第1 項之幫助詐欺取財罪，惟查
    被告於警詢矢口否認犯行，偵查中復經傳喚未到庭，是聲請
    人所認犯罪事實尚有疑義，因認有同法第451 條之1 第4 項
    但書規定之情形，不宜逕以簡易判決處刑，爰由本院適用通
    常程序審判之。又按除被告所犯為死刑、無期徒刑、最輕本
    刑為三年以上有期徒刑之罪或高等法院管轄第一審案件者外
    ，於第一次審判期日前之準備程序進行中，被告先就被訴事
    實為有罪之陳述時，審判長得告知被告簡式審判程序之旨，
    並聽取當事人、代理人、辯護人及輔佐人之意見後，裁定進
    行簡式審判程序，刑事訴訟法第273 條之1 第1 項定有明文
    。經核本件被告乙○○所犯係死刑、無期徒刑、最輕本刑為
    三年以上有期徒刑以外之罪，其於準備程序中就被訴事實為
    有罪之陳述，經法官告知簡式審判程序之旨，並聽取公訴人
    、被告之意見後，本院爰依首揭規定，合議裁定由受命法官
    獨任進行簡式審判程序，合先敘明。
二、本件犯罪事實：
    乙○○可預見一般人無故不自行申辦金融機構帳戶使用，反
    價購或其他方式取得他人申辦之金融機構帳戶使用，可能為
    遂行詐欺之不法所有意圖，竟為貪圖小利，仍不違背其意，
    而基於幫助詐欺之不確定故意，於民國95年4 月28日，在臺
    北縣中和市○○路與景興街口「好樂迪KTV 」前，以新臺幣
    （下同）5000元之代價，將其前向臺北縣永和市臺北富邦銀
    行永和分行申請開立之帳號000000000000號帳戶之存摺、金
    融卡及密碼，售予不詳之成年男子，提供予詐欺集團供作詐
    騙他人匯款之人頭帳戶使用。嗣即有甲○○於同日晚上8 時
    10分許，在其新竹市住處，遭詐欺集團成員打電話向其詐騙
    稱中得臺北科技公司二獎120 萬元，須先繳納稅金始得領取
    獎金，致甲○○信以為真，陷於錯誤而於同日晚上8 時20分
    許，按該詐欺集團成員之指示，至提款機前操作接續匯款1
    萬2183元、1 萬3000元，合計匯款2 萬5183元至乙○○之上
    開帳戶內，上開款項旋遭該詐欺集團成員提領一空，其後發
    現有異始知受騙，經報警處理後循線查悉上情。案經臺北縣
    政府警察局永和分局報請臺灣板橋地方法院檢察署檢察官偵
    查起訴。
三、本件犯罪事實之證據：
    (一)被告於本院審理時之自白、被害人甲○○於警詢之證述。
    (二)卷附之臺北富邦銀行永和分行之被告上開帳戶開戶資料、
      帳戶存款歷史對帳單等影本資料附卷可資佐證。
四、本件被告行為後，刑法第33條第5 款（修正提高罰金最低額
    為新臺幣一千元以上，以百元計算之）之規定，業於95年7
    月1 日修正生效施行，是經依同法第2 條規定綜合比較新舊
    法結果，被告本件所犯之罪，依修正前之上開規定處斷，較
    為有利，自仍應適用其行為時之舊法即修正前之刑法上開規
    定處斷。另刑法第30條（將條文明確修正為「幫助他人實行
    犯罪行為者，為幫助犯」，「從犯」用語改為「幫助犯」）
    規定，雖亦有於95年7 月1 日修正，惟其純為文字修正，無
    新舊法比較適用之問題，應依一般法律適用原則，適用裁判
    時法，附此敘明。是核本件被告上開所為，係犯刑法第30條
    、刑法第339 條第1 項之幫助詐欺取財罪。又被告係幫助他
    人犯罪，爰依刑法第30條第2 項規定按正犯之刑減輕之。爰
    審酌被告提供帳戶予詐欺集團使用，所為已影響社會正常交
    易安全，增加被害人尋求救濟之困難，並使犯罪之追查趨於
    複雜，暨其素行、犯罪之動機、目的、手段、生活狀況、智
    識程度、所獲不法利益及犯罪後之態度等一切犯罪情狀，量
    處如主文所示之刑，又本件被告行為後，刑法第41條第1 項
    （將易科罰金折算標準提高為「以新臺幣一千元、二千元或
    三千元折算一日」）之規定，亦於95年7 月1 日修正生效施
    行，罰金罰鍰提高標準條例第2 條原易科罰金提高折算標準
    金額倍數規定，並於95年4 月28日配合修正刪除，同於95年
    7 月1 日生效施行，是經依同法第2 條規定綜合比較新舊法
    結果，被告本件所犯之罪，依修正前之上開規定易科罰金，
    較為有利，是併依修正前之刑法規定，諭知易科罰金之折算
    標準。又本件被告犯罪後，中華民國九十六年罪犯減刑條例
    業已制定，經總統於96年7 月4 日公布，同年月16日生效施
    行，查本件被告犯罪時間，係在96年4 月24日以前，所犯詐
    欺罪，雖係該條例第3 條第1 項第15款所列之罪，惟其上開
    宣告刑未逾有期徒刑一年六月之刑，核諸中華民國九十六年
    罪犯減刑條例第2 條第1 項、第3 條等規定，合於減刑條件
    ，爰依該條例第2 條第1 項第3 款、第9 條等規定，減其宣
    告刑二分之一，並依修正前之刑法規定諭知易科罰金之折算
    標準。
五、依刑事訴訟法第449 條第1 項前段，刑法第2 條第1 項前段
    、第30條、第339 條第1 項、修正前之刑法第41條第1 項前
    段，罰金罰鍰提高標準條例第1 項前段、修正前之罰金罰鍰
    提高標準條例第2 條，中華民國九十六年罪犯減刑條例第2
    條第1 項第3 款、第7 條、第9 條，逕以簡易判決處刑如主
    文。
六、如不服本判決，得自收受送達之日起10日內向本院提出上訴
    狀，上訴於本院第二審合議庭（須附繕本）。
中    華    民    國    97    年    11    月    14    日
                    刑事第十一庭  法  官  彭  全  曄
以上正本證明與原本無異。
如不服本判決應於收受送達後十日內向本院提出上訴書狀，並應
敘述具體理由；其未敘述上訴理由者，應於上訴期間屆滿後二十
日內向本院補提理由書（均須按他造當事人之人數附繕本）「切
勿逕送上級法院」。
                                  書記官  林  怡  秀
中    華    民    國    97    年    11    月    14    日
附錄本案論罪科刑法條全文：
刑法第339條
意圖為自己或第三人不法之所有，以詐術使人將本人或第三人之
物交付者，處5 年以下有期徒刑、拘役或科或併科1 千元以下罰
金。
以前項方法，得財產上不法之利益或使第三人得之者，亦同。
前二項之未遂犯罰之。


司法院資訊處製作；財團法人民間司法改革基金會備份。
